臺灣高雄地方法院刑事判決　　　　　　　　　　　　九十三年度簡上字第四七二號
　　公　訴　人　臺灣高雄地方法院檢察署檢察官
　　上　訴　人　己○○　男　民.
　　即　被　告
　　選任辯護人　盧兆民律師
　　　　　　　　薛西全律師
右列上訴人即被告因毀損等案件，不服台灣高雄地方法院九十二年度簡字第五二Ｏ三
號，中華民國九十三年六月七日第一審判決（聲請簡易判決處刑案號：台灣高雄地方
法院檢察署九十二年度偵緝字第二一四三號），提起上訴，本院管轄之第二審合議庭
判決如左：
    主  文
原判決撤銷。
己○○連續以加害生命、財產之事，恐嚇他人，致生危害於安全，處拘役肆拾日，如
易科罰金，以參佰元折算壹日。又損壞他人門鎖上鐵拴，足以生損害於他人，處拘役
貳拾日，如易科罰金，以參佰元折算壹日。應執行拘役伍拾日，如易科罰金，以參佰
元折算壹日。
    事  實
一、己○○與辛○○原為同居之男女朋友，曾於民國九十一年十一月間至九十二年七
    月間同居於丁○○（辛○○母親）所有，位於高雄縣岡山鎮貿易十村一七七號之
    空軍眷舍。嗣己○○因不滿辛○○欲與其分手結束男女朋友關係，己○○竟基於
    恐嚇之概括犯意，先於九十二年六月間中旬某日，在上述住處之客廳內，對辛○○恫稱：要徹底毀滅妳，並把家裡之雞、狗殺掉，要拿放在中古商行倉庫內的槍
    來對付妳等加害生命、財產之事，致辛○○聽聞後心生畏懼。復於同年七月十二
    日晚間十一時十五分許，在前揭住處內，打電話予辛○○之友人丙○○（當時正
    與辛○○一同至墾丁遊玩），恐嚇稱：要打壞辛○○家的電視、汽車車窗、輪胎
    等加害財產之事，經丙○○轉告辛○○後，辛○○亦心生畏懼，均足生危害於安
    全。嗣己○○經丁○○及辛○○之要求，已於九十二年八月二十八日搬離上述同
    入他人住宅，竟趁丁○○及辛○○未在住處內之機會，基於毀損及侵入住宅之故
    意，於九十二年九月四日中午十二時四十分許，打開該住處大門後，無故侵入丁○○之住處，並手持不詳工具，強行將該住處大廳及房間門鎖撬開，致上開二處
    門鎖之鐵拴因而扭曲損壞，致不堪使用，足以生損害於丁○○。嗣辛○○經鄰人
    通知後報警處理，經員警乙○○趕到現場，發現己○○站立在該住處大門旁，而
    查獲上情。
二、案經辛○○及丁○○訴由臺灣高雄地方法院檢察署檢察官聲請簡易判決處刑。
    理  由
一、訊據被告己○○固不否認其與告訴人辛○○前為男女朋友關係，且於上述期間有
    十二日當天有打一通電話給丙○○，但沒有說恐嚇的話，伊也沒有破壞門鎖，且
    九月四日當天，是辛○○叫伊回去拿衣服，當時伊還住在那裡，沒有故意侵入住
    宅云云，經查：
  （一）恐嚇犯行部分：
      (1)被告確有於右揭時地，先後二次以上述言語恐嚇告訴人之事實，業據告訴人
        於偵查、原審及本院審理中均指訴：在九十二年六月那一次，當時伊原本和
        被告及甲○○在客廳，被告講的很難聽，說不要讓我好好上班，要毀滅我，
        要用槍對付我等，伊聽不下去就出去了，另外九十二年七月十二日，伊和丙○○到墾丁玩，到了小墾丁渡假中心時，丙○○跟伊說，被告剛才有打電話
        跟她說要破壞電視、汽車車窗這些恐嚇的話等語屬實，且經證人丙○○於偵
        查、原審及本院審理中證稱：九十二年七月十二日，我和告訴人去墾丁玩，
        當天晚上十點，被告一直打電話跟我說他心情不好，他要打破家裡的電視及
        汽車車窗，並把輪胎刺破，他一直重複這些話，之後到小墾丁時，伊有跟告
        訴人說被告剛才打電話告訴伊說要破壞車子的事等語；證人甲○○於偵查、
        原審及本院審理中證述：伊是在六月間去告訴人住處，當時伊有買水果過去
        ，伊一進去就聽到被告及告訴人在爭吵，吵完後被告有對伊說，要徹底毀滅
        她（指告訴人），不要讓她去上班，要把家裡的雞、狗殺掉，且說要拿槍恐
        嚇她，他說槍放在中古車行倉庫裡，伊勸被告不要這樣，之後伊就離開了等
        語明確，而告訴人與證人二人前揭證述內容，互核均大致相符，且證人二人
        均認識被告及告訴人，被告對此亦不否認，證人二人自無須偏袒任何一方之
        必要，渠等上揭證詞，應堪採信。
      (2)被告雖辯稱：伊在九十二年七月十二日當天只打一通電話給丙○○云云，惟
        查，依卷附中華電信公司電話通聯紀錄一紙所載，自九十二年七月十二日晚
        上十時十分起至翌日凌晨零時三十一分許止，被告總共撥打合計十四通電話
        予告訴人及證人二人，其中告訴人五通（行動電話號碼Ｚ00000000
        0號）、證人丙○○五通（行動電話號碼Ｚ000000000號）、證人
        甲○○四通（行動電話號碼Ｚ0000000000號），可佐證證人丙○○所證述：被告有打電話予伊，並為上揭恐嚇內容，且一直打電話等情應屬
        事實，足認被告前揭只打一通電話予丙○○，且未為恐嚇言語之辯解，與事
        實不符，不足為採。辯護人雖另辯稱：被告向證人丙○○所為上揭恐嚇言詞
        ，被告並未將此惡害告知告訴人，亦未要求證人丙○○向告訴人轉告上揭恐
        嚇言語，並未構成恐嚇犯行等語，惟被告已明知證人丙○○與告訴人一同出
        遊，且在撥打告訴人行動電話連續五通，告訴人拒絕接聽後，被告立即撥打
        電話予證人丙○○（於當日晚上十一時十五分許），並於電話中為上揭恐嚇
        言詞，且其恐嚇內容均係針對告訴人，衡情證人丙○○自會將被告所為恐嚇
        言詞告知告訴人，以讓告訴人可以防範，是被告顯係基於恐嚇之故意，為上
        述恐嚇言語，並透過證人丙○○告知後，而遂其恐嚇之犯行。
      (3)按刑法所謂之「恐嚇」，固係指以危害通知他人，使該人主觀上生畏怖心之
        行為，然此危害通知之方法並未加以限制，無論直接或間接明示之言語、文
        字、動作或暗示之危害行為，苟已足使對方理解其意義之所在，並足以影響
        其意思之決定與行動自由者均屬之。被告於九十二年七月十二日所為恐嚇犯
        行，雖非直接對告訴人為恐嚇之通知，惟其恐嚇之言詞已透過證人丙○○間
        接使告訴人知悉，則其恐嚇之危害通知已達告訴人，且其所為前揭二次恐嚇
        內容，係對人生命、財產情事之惡害，在客觀上均以足以使一般人心生恐懼
        ，是告訴人指訴其聽聞後已心生畏懼等情，亦堪採信。綜上所述，被告前揭
        所辯，僅係事後卸責之詞，不足為採，其有為前述二次恐嚇犯行，均應堪認
        定。
  （二）無故侵入住宅及毀損犯行部分：
      (1)被告確有於九十二年八月二十八日搬離告訴人住處後，卻又於同年九月四日
        無故侵入告訴人住處，並毀損客廳及房間門鎖上之鐵拴等情，業據告訴人於
        偵查、原審及本院審理中指稱：伊先後三次請告訴人搬離上揭住處，後來被
        告在八月二十八日搬離，但還有留一些破舊衣服，於九月四日當天，伊經同
        事告知說鄰居通知有人侵入伊住處，伊回去後發現客廳及房間的門鎖都被破
        壞等語；證人丁○○於偵查、原審及本院審理中證稱：該住處係空軍眷舍，
        係伊先生留下來的，伊有居住的權利，伊有告訴被告不要住在伊住處，後來
        伊出去玩一天後，被告的東西都不見了，被告還把房子弄得很亂等語屬實，
        復有案發現場照片二張附卷可憑。
      (2)被告雖辯稱伊沒有破壞門鎖云云，惟被告已於警訊時供承：伊當時見紅色大
        門沒鎖就進入大廳，大廳的門鎖是伊拿工具弄斷後進入的等語，是被告已自
        承確有破壞門鎖之事實，雖被告嗣後於原審辯稱：警局筆錄實在，警員也沒
        有刑求伊，但伊當時製作警訊筆錄時，約有十二個人在警察局外面，伊心生
        恐懼，意思不自由等語，惟查，證人即製作被告警訊筆錄之員警庚○○於原
        審及本院審理中證稱：伊當時和被告二人在辦公室製作筆錄，製作筆錄過程
        並沒有刑求或威逼，當時告訴人有帶四個朋友到警局，但告訴人等並沒有脅
        迫被告，警訊內容都是出於被告自由意識等語；證人即被告之友人鄧皆助於
        原審審理中證述：九月四日當天被告打電話要伊趕去警局，伊到警局時看到
        被告跟警員在製作筆錄，沒有看到告訴人或其朋友在場，後來告訴人有帶四
        個男子到警局，伊有聽到告訴人友人叫告訴人找證人出來，但伊不知道他們
        是要告什麼事，到晚上七點多時，我們就趕緊離開了等語明確，並無被告所
        稱其遭脅迫之情事，被告又無法提出其製作警訊筆錄時有遭受脅迫之證據，
        則其前揭辯解，尚難採信，是被告前述警訊之供述內容，並無刑事訴訟法第
        一百五十六條第一項所規定有遭不當取供之情形，其所為前揭自白，自可採
        為認定犯罪事實之證據。次查，「我國刑事訴訟以發現真實為目的，對於證
        據之種類並未設有限制，被告之自白得為證據者並非專以審判上之自白為限
        ，審判外之自白，亦不以筆錄為唯一之證明方法，故被告於犯罪後對人透露
        犯罪行為之語，仍不失為審判外自白，苟與事實相符，非不得採為證據...
        苟其關係案情之對白內容，確屬真實，於踐行法定調查程序後，非不得採為
        判決基礎」（八十七年度台上字第二八二二號判決可資參照）。本件被告於
        警員乙○○，在九十二年九月四日至案發地點處理時，被告確有向乙○○供
        稱：門鎖係伊所破壞，因伊沒有鑰匙可以進入等情，已據證人乙○○於原審
        及本院審理中均證述明確，被告及辯護人對證人乙○○上揭證詞並未表示異
        議，且被告上揭對警員乙○○之自白，亦與其警訊筆錄供述之內容相同，與
        告訴人前揭指訴情形亦相一致，是被告向警員乙○○所為自白，亦可採為認
        定被告犯行之證據。
      (3)辯護人另辯稱：本件門鎖是否已達不堪使用之程度，並無證據足以證明等語
        ，惟證人即至案發現場進行採證之員警戊○○於本院審理中證稱：伊當天至
        現場進行採證，伊發現客廳大門有吊著一個鎖，要扣住那個鎖的鐵拴被破壞
        ，看的出來是被橇壞的，另外進去那個房間木門有被鐵撬之類的工具撬開等
        語；證人乙○○於本院審理中證述：伊當時發現大廳的門鎖被破壞等語屬實
        ，且依卷附案發現場照片二張可知，該住處客廳及房間門鎖上之鐵拴，確有
        扭曲變形之情形，是該二處鐵拴客觀上已喪失其作用，而已達不堪使用之程
        度，應可認定。辯護人前揭所辯，亦不足為採。
      (4)至於被告辯稱：伊當時還住在該處，是告訴人要伊回去拿衣服云云，惟告訴
        人已否認有要求被告回去其住處拿衣服之情事，且告訴人辛○○及丁○○均
        一致指稱有要求被告搬離渠等住處，被告嗣後並已搬離，只留下一些舊衣物
        等情，被告亦自承其並無該住處客廳大門的鑰匙等語，足認被告於案發當時
        應已搬離該處，且告訴人二人均不允許在未得渠等同意下，任意進入渠等住
        處，被告明知此情，卻趁告訴人二人均不在家之機會，任意侵入告訴人二人
        之住處，且在無鑰匙可以進入客廳情形下，即以不詳工具撬開門鎖，致客廳
        及房間大門門鎖之鐵拴損壞，其有無故侵入住宅及毀損物品之故意，亦甚為
        明確。又刑法第三百零六條第一項所謂無故侵入他人住宅，乃指未得該住宅
        之支配或管理人之明示或默示認許，且無正當進入之理由而擅行侵入者而言
        ，行為人即使與被害人另有糾紛，在未得被害人明示或默示認許以前，不能
        謂當然有權侵入其住宅（最高法院四十六年度台非字第四四號判決參照）。
        本件被告前雖與告訴人辛○○同居於上開住處，惟被告嗣後既已搬離該住處
        ，且在未得告訴人二人同意之情況下，即任意強行撬開門鎖後進入該住處，
        自已構成無故侵入他人住宅之犯行。是綜上所述，被告前揭辯解，不足為採
        ，其有上揭無故侵入住宅及毀損之犯行，亦堪認定。
二、核被告所為，係犯刑法第三百零五條之恐嚇危害安全罪、第三百零六條第一項之
    無故侵入住宅罪，及同法第三百五十四條之毀損罪。被告先後二次恐嚇犯行，時
    間緊接，觸犯構成要件相同之罪名，顯係基於概括犯意為之，應依連續犯規定論
    以一罪。被告所犯無故侵入住宅罪及毀損罪二罪間，有方法目的之牽連關係，應
    從一重之毀損罪處斷。又被告所犯連續恐嚇罪及毀損罪二罪間，犯意各別，行為
    亦殊，應予分論併罰。
三、原審以被告罪證明確，而予論罪科刑，固非無見。惟查（一）被告所犯上揭毀損
    罪部分，其毀損之物品係客廳及房間大門門鎖上之鐵拴，已如前述，原審判決卻
    認被告毀損之物品係門鎖，容有未洽。（二）被告於九十二年七月十二日，所為
    之：「要徹底毀滅妳，要拿放在中古商行倉庫內的槍來對付妳。」等恐嚇言詞，
    客觀上已係對人生命法益之威嚇，應認係對人生命之危害通知，原審判決僅認係
    對人身體之事予以恐嚇，亦有未洽。被告仍執前詞否認犯罪，雖無足取，其上訴
    為無理由，惟原審判決既有上揭違誤之處，自應由本院予以撤銷改判。爰審酌被
    告僅因男女關係糾紛，即任意出言恐嚇告訴人，並無故侵入他人住宅及毀損物品
    ，犯後仍狡詞卸責，顯見其並無悔意，且迄今仍未與告訴人和解以賠償損失，惟
    念及被告並無刑事犯罪前科，有臺灣高等法院被告全國前案紀錄表一份在卷可查
    ，素行尚佳，及其恐嚇內容、毀損物品之價值不高、犯罪手段與其他一切情狀，
    分別量處如主文所示之刑，並均諭知易科罰金之折算標準，及定應執行刑，以資
    懲儆。
據上論斷，依刑事訴訟法第四百五十五條之一第三項、第三百六十九條第一項前段、
第二百九十九條第一項前段，刑法第五十六條、第三百零五條、第三百零六條第一項
、第三百五十四條、第五十五條、第四十一條第一項前段、第五十一條第六款，罰金
罰鍰提高標準條例第一條前段、第二條，判決如主文。
本案經檢察官壬○○到庭執行職務。
中　　　華　　　民　　　國　　　    九十四　　　年　　一　　月　  五　　日
                                      臺灣高雄地方法院刑事第四庭
                                                 審判長法　官   簡志瑩
                                                       法  官   楊佩蓉
                                                       法  官   呂憲雄
右正本證明與原本無異。
如不服本判決，應於收受送達後十日內向本院提出上訴書狀。
　　　　　　　　　　　　　　　　　             　　　　書記官   吳良美
中　　　華　　　民　　　國　    　　九十四　　　年　　一　　月    十九　日
附錄本判決論罪科刑法條
中華民國刑法第三百零五條
(恐嚇危害安全罪)
以加害生命、身體、自由、名譽、財產之事，恐嚇他人致生危害於安全者
，處二年以下有期徒刑、拘役或三百元以下罰金。中華民國刑法第三百零六條
(侵入住居罪)
無故侵入他人住宅、建築物或附連圍繞之土地或船艦者，處一年以下有期
徒刑、拘役或三百元以下罰金。
無故隱匿其內，或受退去之要求而仍留滯者，亦同。中華民國刑法第三百五十四條
毀棄、損壞前二條以外之他人之物或致令不堪用，足以生損害於公眾或他
人者，處二年以下有期徒刑、拘役或五百元以下罰金。
中華民國刑法第三百零六條
(侵入住居罪)
無故侵入他人住宅、建築物或附連圍繞之土地或船艦者，處一年以下有期
徒刑、拘役或三百元以下罰金。
無故隱匿其內，或受退去之要求而仍留滯者，亦同。
中華民國刑法第三百五十四條
毀棄、損壞前二條以外之他人之物或致令不堪用，足以生損害於公眾或他
人者，處二年以下有期徒刑、拘役或五百元以下罰金。
